臺灣臺北地方法院刑事判決　　　　　　　99年度訴字第1774號
公　訴　人　臺灣臺北地方法院檢察署檢察官
被　　　告　潘忠旋
上列被告因毒品危害防制條例案件，經檢察官提起公訴（99年度
毒偵字第3609號），本院判決如下：
    主  文
潘忠旋被訴於民國九十九年八月七日為警採尿往前回溯二十六小
時內之某時施用第一級毒品海洛因部分無罪。
    理  由
一、公訴意旨略以：被告潘忠旋基於施用第一級毒品之犯意，於
    民國99年8月7日為警採尿往前回溯26小時內之某日時，在不
    詳地點，施用第一級毒品海洛因，嗣於99年8月7日晚間9時4
    0 分許，在臺北縣中和市（已改制為新北市中和區○○○街
    143巷17號前，因形跡可疑，為警趨前盤查，經被告簽立自
    願受搜索同意書後，當場於其褲子腰帶內起獲已使用過之海
    洛因注射針筒1支，並採集其尿液送驗結果，呈鴉片類陽性
    反應，因認被告涉犯毒品危害防制條例第10條第1項之施用
    第一級毒品罪嫌等語（至被告被訴於99年8月28日施用第一
    級毒品海洛因部分，本院另已於100年3月17日宣判，判處被
    告有期徒刑7月）。
二、按犯罪事實應依證據認定之，無證據不得認定犯罪事實，又
    不能證明被告犯罪者，應諭知無罪之判決，刑事訴訟法第15
    4條、第301條第1 項前段分別定有明文。次按認定犯罪事實
    所憑之證據，雖不以直接證據為限，間接證據亦包括在內，
    然而無論直接證據或間接證據，其為訴訟上之證明，須於通
    常一般之人均不致有所懷疑，而得確信其為真實之程度者，
    始得據為有罪之認定，倘其證明尚未達到此一程度，有合理
    之懷疑存在而無從使事實審法院得有罪之確信時，即應由法
    院為諭知被告無罪之判決，最高法院76年臺上字第4986號判
    例意旨可資參照。再按刑事訴訟法第161條已於91年2月8 日
    修正公布，其第1 項規定：檢察官就被告犯罪事實，應負舉
    證責任，並指出證明之方法。因此，檢察官對於起訴之犯罪
    事實，應負提出證據及說服之實質舉證責任。倘其所提出之
    證據，不足為被告有罪之積極證明，或其指出證明之方法，
    無從說服法院以形成被告有罪之心證，基於無罪推定之原則
    ，自應為被告無罪判決之諭知，最高法院亦著有92年臺上字
    第128號判例意旨可資參照。
三、公訴人認被告涉犯上開施用第一級毒品罪嫌，無非係以臺灣
    檢驗科技股份有限公司99年8 月25日出具之濫用藥物檢驗報
    告（見臺灣板橋地方法院檢察署99年度毒偵字第6339號卷第
    56 頁）、扣案已使用過之注射針筒1支、自願受搜索同意書
    、搜索扣押筆錄、扣押物品目錄表、照片（見同上毒偵卷第
    7頁至第11頁及第16頁）及被告之供述（見同上毒偵卷第4頁
    ）為其主要論據。
四、訊據被告堅詞否認有於上開時、地施用第一級毒品海洛因之
    犯行，辯稱：其於99年8月7日遭查獲前，已經很久沒有施用
    等語。經查：
  (一)上開扣案已使用過之注射針筒1 支、自願受搜索同意書、搜
    索扣押筆錄、扣押物品目錄表、照片等僅足認定被告於99年
    8月7日為警查獲當時，身上確有上開扣案已使用過之注射針
    筒，而被告就此部分亦僅於警詢時供稱：其使用過1 次，時
    間為1個月前等語（見同上毒偵卷第4頁）。是依被告該等供
    述及上開證據，尚不足推論被告有於上開時間施用第一級毒
    品之犯行。
  (二)至上開濫用藥物檢驗報告雖記載被告為警採集之尿液檢體經
    初步檢驗結果為鴉片類陽性，再經確認檢驗結果亦為嗎啡陽
    性，然本院依被告之聲請，將被告為警查獲當時所採集之另
    一尿液樣本送驗，經台灣尖端先進生技醫藥股份有限公司先
    以酵素免疫分析法為初步檢驗結果呈鴉片類陰性反應，復經
    本院函請該公司以氣相層析質譜儀再為確認檢驗，結果亦呈
    嗎啡及可待因陰性反應，有該公司99年12月29日及100年1月
    25日濫用藥物檢驗報告附卷可稽（見本院卷第52頁及第56頁
    ），是被告為警查獲當時所採集之尿液檢體，經送不同檢驗
    公司之檢驗結果，互核相左，則被告是否有於上開時、地施
    用第一級毒品海洛因之犯行，尚非無疑。公訴人所提上開檢
    驗報告，尚不足使本院形成被告有罪之確信心證。
五、綜上所述，本件依公訴人所提證據，尚不足認定被告有於上
    開時、地施用第一級毒品海洛因之犯行，本院認尚未達於通
    常一般之人均不致有所懷疑之有罪確信心證，基於無罪推定
    之原則，自不能為被告有罪之認定，此外，復查無其他積極
    證據足資證明被告確有公訴人所指之犯行，揆諸首開說明，
    本件犯罪尚屬不能證明，應為被告無罪之諭知，以昭審慎。
據上論斷，應依刑事訴訟法第301條第1項，判決如主文。
本件經檢察官張成業到庭執行職務
中    華    民    國   100    年    4     月    14    日
                  刑事第十四庭   審判長法  官  吳冠霆
                                       法  官  李殷君
                                       法  官  賴武志
以上正本證明與原本無異。
如不服本判決應於收受送達後10日內向本院提出上訴書狀，並應
敘述具體理由；其未敘述上訴理由者，應於上訴期間屆滿後20日
內向本院補提理由書（均須按他造當事人之人數附繕）「切勿逕
送上級法院」。
                                       書記官  劉麗英
中    華    民    國   100    年    4     月    14    日